【裁判字號】    98,台上,1917
【裁判日期】    981015
【裁判案由】    給付保險金
【裁判全文】
最高法院民事裁定            九十八年度台上字第一九一七號
上  訴  人  乙○○
訴訟代理人  朱昭勳律師
被 上訴 人  新光人壽保險股份有限公司
法定代理人  丁○○
被 上訴 人  甲○○
法定代理人  丙○○
上列當事人間請求給付保險金事件，上訴人對於中華民國九十八
年七月三十一日台灣高等法院第二審判決（九十七年度保險上字
第三八號），提起上訴，本院裁定如下：
    主  文
上訴駁回。
第三審訴訟費用由上訴人負擔。
    理  由
按上訴第三審法院，非以原判決違背法令為理由，不得為之。又
提起上訴，上訴狀內應記載上訴理由，表明原判決所違背之法令
及其具體內容，暨依訴訟資料合於該違背法令之具體事實；其依
民事訴訟法第四百六十九條之一規定提起上訴者，並應具體敘述
為從事法之續造、確保裁判之一致性或其他所涉及之法律見解具
有原則上重要性之理由。同法第四百六十七條、第四百七十條第
二項定有明文。而依同法第四百六十八條規定，判決不適用法規
或適用不當者，為違背法令；依同法第四百六十九條規定，判決
有該條所列各款情形之一者，為當然違背法令。是當事人提起上
訴，如以同法第四百六十九條所列各款情形為理由時，其上訴狀
或理由書應表明該判決有合於各該條款規定情形之具體內容，及
係依何訴訟資料合於該違背法令之具體事實。如依同法第四百六
十八條規定，以原判決有不適用法規或適用法規不當為理由時，
其上訴狀或理由書應表明該判決所違背之法令條項，或有關判例
、解釋字號，或成文法以外之習慣或法理等及其具體內容，暨係
依何訴訟資料合於該違背法令之具體事實，並具體敘述為從事法
之續造、確保裁判之一致性或其他所涉及之法律見解具有原則上
重要性之理由。上訴狀或理由書如未依上述方法表明，或其所表
明者與上開法條規定不合時，即難認為已合法表明上訴理由，其
上訴自非合法。本件上訴人對於原判決提起上訴，雖以該判決關
於其敗訴部分違背法令為由，惟核其上訴理由狀所載內容，係就
原審依職權取捨證據，認定事實所論斷：被上訴人甲○○之父簡
人傑生前於民國九十三年三月十一日向被上訴人新光人壽保險股
份有限公司（下稱新光人壽公司）投保「新定期壽險」，並以甲
○○為受益人，而新光人壽公司雖於九十三年三月二十九日收受
以簡人傑名義簽署，將受益人變更為上訴人之「保險契約內容變
更申請書」（下稱變更申請書），但該變更申請書非簡人傑所簽
，亦無證據可認簡人傑確已變更系爭保險契約之受益人，上訴人
提起主參加訴訟，請求新光人壽公司給付保險金，即非有據等情
，指摘其為不當；並對於第一審法院囑託內政部警政署刑事警察
局（下稱刑事警察局）就變更申請書為鑑定，該鑑定機關亦係就
該文書為鑑定，認其上簡人傑簽名非其筆跡（一審卷(一)二○七、
二二○頁）部分，指刑事警察局係就要保書為鑑定云云，而非表
明該判決所違背之法令及其具體內容，暨依訴訟資料合於該違背
法令之具體事實，並具體敘述為從事法之續造、確保裁判之一致
性或其他所涉及之法律見解具有原則上重要性之理由，難認其已
合法表明上訴理由。依首揭說明，應認其上訴為不合法。又原審
既認變更申請書非屬真正，不生變更受益人之效果，則有關變更
申請書縱係簡人傑所簽，其法律效果如何之論述（原判決第八頁
3.以下），顯屬贅述，其當否尚不影響判決結果。再刑事警察局
指第一審法院囑託鑑定所送之「國泰真情101 終身壽險」其中乙
紙要保書上簡人傑之簽名字跡，年代久遠，未予鑑定，原審雖誤
認其係指系爭要保書，但原審該項論述旨在說明新光人壽公司辯
稱系爭保險契約不成立非可採信，應認系爭保險契約有效成立，
原與上訴人所稱簡人傑變更伊為系爭保險契約之受益人乙節無涉
；且上訴人既係以系爭保險契約成立，其為受益人為由，請求新
光人壽公司給付保險金，則原判決上開論斷，對上訴人並無不利
，亦不影響上訴人部分之判決結果，附此敘明。
據上論結，本件上訴為不合法。依民事訴訟法第四百八十一條、
第四百四十四條第一項、第九十五條、第七十八條，裁定如主文
。
中    華    民    國  九十八  年    十    月   十五   日
                      最高法院民事第一庭
                          審判長法官  蕭  亨  國
                                法官  葉  勝  利
                                法官  高  孟  焄
                                法官  黃  義  豐
                                法官  劉  靜  嫻
      本件正本證明與原本無異
                                      書  記  官
中    華    民    國  九十八  年    十    月  二十八  日
                                                    m


司法院資訊處製作；財團法人民間司法改革基金會備份。
